【裁判字號】    97,簡上,81
【裁判日期】    970604
【裁判案由】    詐欺
【裁判全文】
臺灣臺南地方法院刑事判決              97年度簡上字第81號
上  訴  人  臺灣臺南地方法院檢察署檢察官
被      告  戊○○
輔  佐  人  己○○
上列上訴人因被告詐欺案件，不服本院刑事庭中華民國96年12月
31日96年度簡字第4305號第一審判決（聲請簡易判決處刑書案號
：96年度偵字第16298號），提起上訴暨檢察官移送併案審理（
案號：臺灣板橋地方法院檢察署97年度偵字第5802號，臺灣桃園
地方法院檢察署97年度偵字第5445號，臺灣新竹地方法院檢察署
96年度偵字第6549號，臺灣宜蘭地方法院檢察署96年度偵字第36
65號、第4388號，臺灣南投地方法院檢察署97年度偵字第1441號
），經本院管轄第二審合議庭判決如下：
    主   文
原判決撤銷。
戊○○幫助共同意圖為自己不法之所有，以詐術使人將本人之物
交付，處有期徒刑陸月，如易科罰金，以新臺幣壹仟元折算壹日
。
    事  實
一、戊○○明知詐騙集團經常以取得他人金融帳戶作為詐欺犯行
    取得不法金錢之重要方法，又對於提供帳戶，雖無引發他人
    萌生犯罪之確信，但仍以縱若有人持以犯罪，亦不違反其幫
    助犯罪之本意，竟仍基於幫助詐騙集團以轉帳匯款方式取得
    詐欺不法金錢之不確定犯意，於民國（下同）九十六年七月
    二十四日下午二時許，在桃園火車站近屈臣氏商店，將其於
    九十五年一月二十五日開立、所有之臺灣郵政股份有限公司
    宜蘭頭城分行（局號：000000-0號、帳號：000000-0號，下
    稱「頭城郵局」）帳戶之存簿、提款卡及密碼等資料交予不
    詳詐欺集團成員，用以幫助該等詐騙集團為詐欺犯罪後，將
    款項存入上開帳戶內，藉以取得詐欺所得。其後，該不詳成
    年人士及其所屬之詐欺集團成員，即基於意圖為自己不法之
    所有之犯意聯絡，在雅虎奇摩拍賣網站，虛偽刊登販售手機
    、數位相機或電腦液晶螢幕等物品之廣告，該等詐騙集團成
    員即於如附表所示時間，以如附表所示詐騙手法，致使如附
    表所示被害人信以為真，陷於錯誤，而依指示於如附表所示
    匯款時間，匯款如附表所示金額，分別至上開戊○○帳戶內
    ，各該金錢旋遭詐欺集團成員提領，致生損害於被害人等；
    嗣被害人得知被騙，報警循線查獲上情。
二、案經臺南縣警察局麻豆分局報請臺灣臺南地方法院檢察署檢
    察官偵查後，聲請以簡易判決處刑，暨臺北縣政府警察局永
    和分局報請臺灣板橋地方法院檢察署檢察官偵查後，卯○○
    、庚○○、丑○○、丁○○訴由臺灣板橋地方法院檢察署檢
    察官移送臺灣桃園地方法院檢察署檢察官偵查後，癸○○訴
    由新竹市警察局第三分局報請臺灣新竹地方法院檢察署檢察
    官偵查後，臺北縣政府警察局松山分局暨屏東縣警察局枋寮
    分局報請臺灣宜蘭地方法院檢察署檢察官，及子○○訴由南
    投縣政府警察局南投分局報請臺灣南投地方法院檢察署檢察
    官偵查後，移送本院併案審理。
    理  由
一、訊據被告戊○○對於上開頭城郵局帳戶係其開設及如附表所
    示十二名被害人分別遭騙將上開金錢匯入上開頭城郵局帳戶
    等情並不爭執，惟矢口否認有何幫助詐欺取財犯行，辯稱：
    我是向一位「陳副理」應徵寶物面交員，就是去跟客戶當面
    交易虛擬寶物，負責把錢收回來，「陳副理」說怕我向客戶
    收錢回來就跑掉，需要一個保障，要我把上開頭城郵局帳戶
    的存簿、提款卡及密碼等資料交給他，我才交出去，並沒有
    要把帳戶提供詐騙集團使用之意云云。惟查：
  (一)上開證人即如附表所示壬○○等十二名被害人別遭詐騙之事
    實，業據其等於警訊時證述明確，復有郵政國內匯款執據、
    上開頭城郵局帳戶開戶資料、歷史交易明細表、網路拍賣列
    印資料、網路得標信件、國泰世華商業銀行永和分行存摺支
    出明細二紙、自動櫃員機交易明細表、電子郵件畫面列印資
    料、自動櫃員機轉帳明細表影本、匯款單附卷可稽，審諸一
    般人並無任意將所有款項匯入他人帳戶之可能，而證人等非
    但與被告素不相識，其等所匯入之款項，復旋經不詳之詐騙
    集團成員提領取得，致難以追查其流向，是證人等所訴遭人
    詐欺取財一節，自堪採信；並可認定該等詐騙集團利用被告
    之上開頭城郵局帳戶及提款卡，向證人等遂行詐欺取財犯行
    ，顯為有計畫之實施犯罪。
  (二)被告固以上開情詞置辯，惟被告於九十六年九月七日之臺北
    縣政府警察局永和分局員警詢問時業已陳稱：我的上開頭城
    郵局帳戶的存簿、金融卡及密碼等資料，可能是九十六年七
    月二十三日至同年月二十五日間某日，在自強號火車上被竊
    走，所以才被詐騙集團使用云云（見臺灣板橋地方法院檢察
    署九十六年度偵字第二三四一○號卷第七、八頁），復於偵
    查時及本院審理中為上開交予「陳副理」之辯解云云，故其
    先後所辯不一，已難置信其真正。又被告並不知「陳副理」
    姓名，亦不知「陳副理」公司地點，其上班方式為每天打電
    話到公司打卡，且其將上開頭城郵局帳戶的存簿、金融卡及
    密碼等資料交予「陳副理」時，該帳戶內僅剩五元等語，業
    據被告於本院審理中供承在卷（見簡上卷第七○至七四頁）
    ，其工作情況顯與常情相違，況上開頭城郵局帳戶內僅餘五
    元，實難謂可給予僱主作為保障之依據，故被告所辯當係臨
    訟抵賴之詞，委無足採。
  (三)另按各類形式之詐欺（舉凡誑稱中獎繳交保證金、退稅、核
    對信用卡刷卡記錄、媒介賣淫、親人被綁架、虛設網路拍賣
    網站等等不一而足）利用行動電話、市內電話或電腦網路，
    且收購人頭帳戶作為詐欺工具以利行騙之事例，無日無時在
    平面、電子媒體經常報導，且警察、金融、稅務單位亦在各
    公共場所張貼防騙文宣，已為社會大眾所共知。況且，金融
    存款帳戶，攸關存戶個人財產權益之保障，專屬性甚高，衡
    諸常理，若非與本人有密切關係，不可能提供個人帳戶供他
    人使用，又坊間報章雜誌及其他新聞媒體，對於犯罪集團為
    掩飾詐欺取財犯行，經常利用他人存款帳戶作為匯款帳戶，
    以規避執法人員之查緝，並掩飾、確保因自己犯罪所得之財
    物，已多所報導及再三披露，則依一般人之社會生活經驗，
    苟見他人不自己申請開立帳戶而蒐集不特定人之帳戶使用，
    衡情應可預見收集之帳戶乃係被利用為與財產有關之犯罪工
    具，是被告對此當無不知之理，竟仍提供上開金融帳戶之存
    摺、提款卡及密碼供該等素不相識之不詳人士使用，縱無具
    體事證顯示被告確有參與向被害人詐欺取財、或不法取得被
    害人匯款等犯行，然就該不詳人士嗣後將其提供之帳戶供作
    詐欺取財之用，顯不違反其本意，則被告有幫助他人詐欺取
    財之不確定故意，甚為顯明。
  (四)綜合上情，被告提供帳戶予他人使用，既可預見該等正犯係
    為掩飾或隱匿因詐欺行為所得財物之用，且被害人等確因受
    詐欺而陷於錯誤始匯款至被告上開帳戶，已如前述，是被告
    顯有幫助不詳詐騙集團詐欺取財之行為及故意存在，至為灼
    然。被告所辯，難以採信，本件事證明確，其幫助詐欺之犯
    行，應洵堪認定。
二、上開詐騙集團成員間就上開詐欺取財犯行，有犯意聯絡及行
    為分擔，均為共同正犯；核被告戊○○基於幫助詐騙集團犯
    刑法第三百三十九條第一項詐欺取財犯罪之故意，而犯上開
    之罪，應依刑法第三十條第一項前段規定，論以共同詐欺取
    財罪之幫助犯，並依同條第二項之規定，按正犯之刑度減輕
    之。被告以一個提供上開帳戶之行為，幫助不法詐騙集團成
    員十二次詐欺取財犯行，應認被告係以一行為同時觸犯十二
    個幫助詐欺取財罪，為同種想像競合犯，應依刑法第五十五
    條規定，從一情節較重之幫助詐欺取財罪處斷。臺灣板橋地
    方法院檢察署檢察官、臺灣桃園地方法院檢察署檢察官、臺
    灣新竹地方法院檢察署檢察官、臺灣宜蘭地方法院檢察署檢
    察官、臺灣南投地方法院檢察署檢察官移送併辦部分（即如
    附表編號二至十二部分），雖未經檢察官聲請以簡易判決處
    刑，惟與臺灣臺南地法院檢察署檢察官原聲請以簡易判決處
    刑之部分（即如附表編號一部分），有想像競合犯之裁判上
    一罪關係，應為聲請簡易判決處刑效力所及，應併予審究。
三、原審以本件事證明確，論處被告罪刑本非無見，惟檢察官移
    送併案部分，原審未及審酌，原判決尚有未洽，即難予維持
    ，應由本院撤銷改判。爰審酌被告本身雖未實際參與詐欺取
    財犯行，然其提供上開帳戶供不法犯罪集團使用，不僅造成
    執法機關不易查緝犯罪行為人，嚴重危害社會治安，助長社
    會犯罪風氣，更造成被害人等求償上之困難，且犯後未坦認
    犯行，暨被害人不少、被告之年齡、智識及生活情狀等一切
    情狀，量處如主文第二項所示之刑，並諭知易科罰金之折算
    標準，以資懲儆。
據上論斷，應依刑事訴訟法第四百五十五條之一第一項、第三項
、第三百六十九條第一項前段、第三百六十四條、第二百九十九
條第一項前段、刑法第三十條、第二十八條、第三百三十九條第
一項、第五十五條前段、第四十一條第一項前段，刑法施行法第
一條之一第一項、第二項前段，判決如主文。
本案經檢察官乙○到庭執行職務。
中    華    民    國    97    年    6     月    4     日
                  刑事第八庭  審判長法  官  彭喜有
                                    法  官  李東柏
                                    法  官  盧鳳田
以上正本證明與原本無異。
本件不得上訴。
                                    書記官  吳姁穗
中    華    民    國    97    年    6     月    4     日
附錄本件論罪科刑法條：
中華民國刑法第339條第1項：
意圖為自己或第三人不法之所有，以詐術使人將本人或第三人之
物交付者，處5年以下有期徒刑、拘役或科或併科1千元以下罰金
。
┌──┬───────────────────────────────┐
│編號│詐欺取財之時間、被害人、手法、匯款及金額                      │
├──┼───────────────────────────────┤
│一  │壬○○於九十六年七月二十五日下午四時十三分許，在其位於臺南縣官│
│    │田鄉住處（詳細地址詳卷）上網，由雅虎奇摩拍賣網站，看見詐騙集團│
│    │成員虛偽刊登販售手機之訊息，因而受騙，下單購買，並陷於錯誤，於│
│    │翌日下午四時許，由臺南市成功郵局，匯款新臺幣（下同）六千六百二│
│    │十元至詐欺集團指定之戊○○上開帳戶內，嗣遲未收到所購商品，始知│
│    │受騙。                                                        │
├──┼───────────────────────────────┤
│二  │林明志於九十六年七月二十六日某時許，在其位於臺北縣永和市環河東│
│    │路住處（詳細地址詳卷）上網，由雅虎奇摩拍賣網站，看見詐騙集團成│
│    │員虛偽刊登販售手機之訊息，因而受騙，下單購買，並陷於錯誤，於翌│
│    │日下午二時三十分許，由臺北縣永和秀朗郵局，匯款五千九百二十元至│
│    │詐欺集團指定之戊○○上開帳戶內，嗣遲未收到所購商品，始知受騙。│
│    │                                                              │
├──┼───────────────────────────────┤
│三  │甲○○於九十六年七月二十六日上午某時，經由雅虎奇摩拍賣網站，看│
│    │見詐騙集團成員虛偽刊登販售手機之訊息，因而受騙，下單購買，並陷│
│    │於錯誤，於當日上午十時二十三分許，匯款三千一百五十元至詐欺集團│
│    │指定之戊○○上開帳戶內，嗣遲未收到所購商品，始知受騙。        │
│    │                                                              │
├──┼───────────────────────────────┤
│四  │卯○○於九十六年七月二十五日下午二時許，在其位於臺北市○○路五│
│    │段辦公室內，經由雅虎奇摩拍賣網站，看見詐騙集團成員虛偽刊登販售│
│    │手機之訊息，因而受騙，下單購買，並陷於錯誤，於翌日下午三時三十│
│    │五許，由上開辦公室附近之第一商業銀行自動提款機，匯款七千九百元│
│    │至詐欺集團指定之戊○○上開帳戶內，嗣遲未收到所購商品，始知受騙│
│    │。                                                            │
├──┼───────────────────────────────┤
│五  │庚○○於九十六年七月二十六日上午十一時五十分時，在其位於臺北縣│
│    │永和市○○路住處（詳細地址詳卷）上網，經由雅虎奇摩拍賣網站，看│
│    │見詐騙集團成員虛偽刊登販售手機之訊息，因而受騙，下單購買，並陷│
│    │於錯誤，於翌日凌晨零時三十三分許，由ATM轉帳匯款匯款四千四百二 │
│    │十元（未含手續費）至詐欺集團指定之戊○○上開帳戶內，嗣遲未收到│
│    │所購商品，始知受騙。                                          │
├──┼───────────────────────────────┤
│六  │丑○○於九十六年七月二十五日某時許，經由雅虎奇摩拍賣網站，看見│
│    │詐騙集團成員虛偽刊登販售手機之訊息，因而受騙，下單購買，並受詐│
│    │騙集團成員指示，陷於錯誤，於同年月二十七日凌晨二時十四許，在其│
│    │位於高雄市鼓山區住處（詳細地址詳卷），以網路ATM轉帳匯款二萬二 │
│    │千四百元至詐欺集團指定之戊○○上開帳戶內，嗣遲未收到所購商品，│
│    │始知受騙。                                                    │
├──┼───────────────────────────────┤
│七  │丁○○於九十六年七月二十五日下午四時許，在其位於臺北市○○街住│
│    │處（詳細地址詳卷）上網，經由雅虎奇摩拍賣網站，看見詐騙集團成員│
│    │虛偽刊登販售手機之訊息，因而受騙，下單購買，並受詐騙集團成員指│
│    │示，陷於錯誤，於同年月二十七日上午九時十二分許，由臺北西松郵局│
│    │，匯款四千一百七十元至詐欺集團指定之戊○○上開帳戶內，嗣遲未收│
│    │到所購商品，始知受騙。                                        │
├──┼───────────────────────────────┤
│八  │子○○於九十六年七月下旬，經由雅虎奇摩拍賣網站，看見詐騙集團成│
│    │員虛偽刊登販售皮包之訊息，因而受騙，下單購買，並受詐騙集團成員│
│    │指示，陷於錯誤，於同年月二十七日上午十時三十許，以網路ATM轉帳 │
│    │匯款四千五百元至詐欺集團指定之戊○○上開帳戶內，嗣遲未收到所購│
│    │商品，始知受騙。                                              │
├──┼───────────────────────────────┤
│九  │丙○○於九十六年七月二十五日某時許，在其位於屏東縣枋寮鄉○○路│
│    │住處（詳細地址詳卷）上網，經由雅虎奇摩拍賣網站，看見詐騙集團成│
│    │員虛偽刊登販售電腦液晶螢幕之訊息，因而受騙，下單購買，陷於錯誤│
│    │，並於同年月二十七日上午十時五十二分許，由屏東縣枋寮鄉水底寮郵│
│    │局，轉帳匯款四千八百十元至詐欺集團指定之戊○○上開帳戶內，嗣遲│
│    │未收到所購商品，始知受騙。                                    │
├──┼───────────────────────────────┤
│十  │辛○○於九十六年七月二十七日中午，經由雅虎奇摩拍賣網站，看見詐│
│    │騙集團成員虛偽刊登販售PS3之訊息，因而受騙，陷於錯誤，下單購買 │
│    │，並於當日下午二時四十二許，由新竹市○○路旁之自動櫃員機，轉帳│
│    │匯款八千六百二十元至詐欺集團指定之戊○○上開帳戶內，嗣遲未收到│
│    │所購商品，始知受騙。                                          │
├──┼───────────────────────────────┤
│十一│寅○○於九十六年七月二十五日上午十時四十八分許，在其位於屏東縣│
│    │潮州鎮○○路住處（詳細地址詳卷）上網，經由雅虎奇摩拍賣網站，看│
│    │見詐騙集團成員虛偽刊登販售數位相機之訊息，因而受騙，下單購買，│
│    │並受詐騙集團成員指示，陷於錯誤，於同年月二十七日某時許，轉帳匯│
│    │款三千四百七十元至詐欺集團指定之戊○○上開帳戶內，嗣遲未收到所│
│    │購商品，始知受騙。                                            │
├──┼───────────────────────────────┤
│十二│癸○○於九十六年七月二十五日下午三時四十一分許，在其位於新竹縣│
│    │新竹縣香北路住處（詳細地址詳卷）上網，經由雅虎奇摩拍賣網站，看│
│    │見詐騙集團成員虛偽刊登販售相機之訊息，因而受騙，下單購買，並受│
│    │詐騙集團成員指示，陷於錯誤，於當日晚間九時二十九分許，轉帳匯款│
│    │四千四百二十元至詐欺集團指定之戊○○上開帳戶內，嗣遲未收到所購│
│    │商品，始知受騙。                                              │
└──┴───────────────────────────────┘


司法院資訊處製作；財團法人民間司法改革基金會備份。
